Inventaris van het archief van de Directie van de Landbouw: Afdeling Juridische Aangelegenheden (10e Afdeling), (1936) 1940-1945
Nationaal Archief, Den Haag
Directie van de Landbouw: 10e Afdeling Juridische Aangelegenheden
Landbouw / Juridische Aang., 1940-1945
1936-1945
merendeel 1940-1945
L23160
0.25 meter; 50 inventarisnummers.
Nationaal Archief, Den Haag
Departement van Landbouw en Visserij / Direktie van de Landbouw / 10e Afdeling Juridische Aangelegenheden (1936)
Ministerie van Handel, Nijverheid en Landbouw / Direktie van de Landbouw / 10e Afdeling Juridische Aangelegenheden, 1944-1945
Ministerie van Landbouw, Visserij en Voedselvoorziening / Direktie van de Landbouw / 10e Afdeling Juridische Aangelegenheden, 1945
De afdeling Juridische Aangelegenheden van het Ministerie van Landbouw werd ingesteld op 20 december 1940. Tot haar taken behoorde de voorbereiding van wetgeving, besluiten en beschikkingen, advies over de uitvoering van wetgeving aan andere afdelingen en contacten met de Duitse bezetter in verband met goedkeuring van wetgeving. De afdeling werd opgeheven op 11 oktober 1945. Het archief bevat stukken over de wetgeving op het gebied van ruilverkaveling, ontginningen, ontruiming van landbouwgronden, bestrijding van ziektes bij gewassen, dierenbescherming, bestrijding van ziektes bij dieren, controle op voedselkwaliteit en de instelling van organisaties op het gebied van de landbouw.
Archiefvorming
Geschiedenis van de archiefvormer
De afdeling Juridische Aangelegenheden werd bij organisatiebeschikking van de Direkteur-Generaal van de Landbouw d.d. 20 december 1940 Kab. DG no. 10700 als 10e afdeling Juridische Aangelegenheden ingesteld.
De Direktie van de Landbouw bestond uit 11 afdelingen waaraan in 1942 bij organisatiebeschikking van de Direkteur-Generaal voor de landbouw d.d 26 juni 1942 no. 8700 een 12e afdeling werd toegevoegd, nl. Sociale Aangelegenheden.
De voorganger van de 10e afdeling Juridische Aangelegenheden was de 2e afdeling, Direktie van de Landbouw Afdeling Algemene Zaken en Landbouwwetgeving die werd ingesteld bij organisatiebeschikking van de Minister van Economische Zaken, Direktie van de Landbouw d.d. 13 april 1935 no. 124 Kabinet Comptabele.
Geschiedenis van het archiefbeheer
De periode waarover het archief zich uitstrekt vangt aan in 1940 en eindigt in 1945. Gedurende de periode 1940-1945 werd gebruik gemaakt van het rubriekenstelsel. Het archief bevond zich in de archiefbewaarplaats van het Ministerie van Landbouw en Visserij, Oude Haagweg 547 te 's-Gravenhage waar ook de inventarisatiewerkzaamheden werden uitgevoerd.
Het archief van de 10e afdeling Juridische Aangelegenheden was opgenomen in het archief van de afdeling Wetgeving Juridische Zaken, voorheen Juridische Zaken, en bestond uit 12 dozen. Na inventarisatie werd het archief verpakt in 2 dozen en zal te zijner tijd worden overgebracht naar het Algemeen Rijksarchief (het tegenwoordige Nationaal Archief) te 's-Gravenhage.
De verwerving van het archief
Het archief is krachtens bepalingen van de Archiefwet overgebracht.
Inhoud en structuur van het archief
MAISAO-WOTAP; 2.11
Selectie en vernietiging
Tijdens het inventariseren werd vernietiging van de daarvoor in aanmerking komende stukken uitgevoerd, volgens de Ministeriële vernietigingslijst van 1966. Tijdens de inventarisatie werden de onderstaande stukken vernietigd:
1. Geleide en aanbiedingsbrieven.
2. Eenvoudige inlichtingen met afdoening.
3. Duplicaten.
4. Verslagen, rapporten enz. ter kennisnemingontvangen.
Aanwijzingen voor de gebruiker
Openbaarheidsbeperkingen
Volledig openbaar.
Materiële beperkingen
Aanvraaginstructie
Openbare archiefstukken kunnen online worden aangevraagd en gereserveerd. U kunt dit ook via de terminals in de studiezaal van het Nationaal Archief doen. Om te kunnen reserveren dient u de volgende stappen te volgen:
U maakt een profiel aan op www.gahetna.nl, en logt vervolgens in
Via de archiefinventaris (alleen de beschrijvingen met rode nummers) selecteert u het gewenste archiefstuk door op de knop 'Reserveren' te klikken
In het volgende scherm geeft u aan op welke dag u het archiefstuk wilt inzien
Indien u zich bevindt in de studiezaal en een tafelnummer heeft ontvangen kunt u dit nummer vermelden. Als u geen tafelnummer heeft kunt u tafelnummer 777 laten staan
Vervolgens bevestigt u uw reservering door deze te versturen.
Verwant materiaal
Beschikbaarheid van kopieën
Beschrijving van de series en archiefbestanddelen
- Organisme
  - Organisatie, 1.
    - Stukken betreffende de vaststelling van het beheer van de domeinen voor de Landbouw en Visserij, 1936-1943; 1; 1 omslag
    - Stukken betreffende de vaststelling van de Landbouworganisatie TNO, 1940-1943; 2; 1 omslag
    - Stukken betreffende de goedkeuring van statuten en huishoudelijke reglementen, 1940-1944; 3; 1 omslag
      Landbouworganisatie TNO.
      Nederlandse Landstand.
      Proeftuin Holland Utrechts Veendistrict te Amsterdam.
      Zuivel Kwaliteits Bureau (ZKB).
      Stichting Instituut voor Tuinbouwtechniek.
      Stichting Instituut Veredeling Tuinbouwgewassen.
      Stichting voor Melkhygiëne.
      Stichting Nederlandse Algemene Keuringsdienst voor Boomkwekerijgewassen (NAKB).
      Stichting Nederlands Instituut voor Zuivelonderzoek.
      Stichting Nederlands Landbouw Instituut.
      Stichting t.b.v. het onderzoek voor de Nederlandse Vlasteelt en Vlasbewerking (SNVV).
      Stichting Poterbewaarplaatsen.
      Stichting Proeftuin voor Tabak.
      Stichting Tuinbouwvoorbeeldbedrijf.
      Renvereniging voor eigenaren.
      Renvereniging voor amateurrijders.
      Stierenvereniging Kleine Boerenbedrijven.
      Vereniging Nederlandse Gladiolus.
    - Nota inzake de vaststelling van de bevoegdheden van de Kroon toekomende krachtens de Landbouw en Visserijwetgeving, 1941; 4; 1 omslag
    - Stukken betreffende de vaststelling van het ontwerp-Besluit tot instelling van de Centrale Melkcontroledienst, 1941-1942; 5; 1 omslag
    - Geschrift houdende het Besluit van de Secretaris-Generaal ter uitvoering van de Achtste Verordening van de Rijkscommissaris voor het bezette Nederlandse gebied betreffende bijzondere maatregelen op administratief gebied, 1941-1942; 6; 1 omslag
    - Stukken betreffende de vaststelling van het Besluit van de Secretaris-Generaal betreffende de opbouw van een organisatie voor de Voedselvoorziening (Organisatiebesluit Voedselvoorziening 1941), 1941-1944; 7; 1 omslag
    - Geschrift houdende het Besluit van de Secretaris-Generaal van Landbouw en Visserij en van Justitie betreffende het tuchtrecht van de Nederlandse Landstand, 1942; 8; 1 omslag
    - Stukken betreffende de vaststelling van de positie van de boter- en kaascontrolestations, 1942; 9; 1 omslag
    - Stukken betreffende de vaststelling van het Besluit van de Secretarissen-Generaal van Landbouw en Visserij, en van Opvoeding, Wetenschap en Kultuurbescherming tot instelling van een Centraal Bestuur voor het Draf- en Renwezen, 1942-1943; 10; 1 omslag
    - Stukken betreffende de vaststelling van het Besluit van de Secretarissen-Generaal van Landbouw en Visserij en van Justitie tot wijziging van het Besluit tuchtrechtspraak voedselvoorziening, 1943; 11; 1 omslag
    - Stukken betreffende de vaststelling van het Besluit van de Secretarissen-Generaal van Landbouw en Visserij en van Justitie betreffende de afdoening van oude tuchtzaken, 1943; 12; 1 omslag
    - Stukken betreffende de vaststelling van het Besluit van de Secretaris-Generaal inzake de beheersoverdracht van het Rijkslandbouwproefstation en Bodemkundig Instituut te Groningen aan de landbouworganisatie TNO, 1944-1945; 13; 1 omslag
  - Personeel, 2.
    - Stukken betreffende de vaststelling van het Besluit van de Secretaris-Generaal betreffende de machtiging voor de direkteur van de Veeartsenijkundige Dienst in bijzondere omstandigheden, 1944; 14; 1 omslag
- Land-, Akker- en Tuinbouw
  - Bedrijfsregeling en -voering, 1.
    - Geschrift houdende Besluit van de Secretarissen-Generaal van de Departementen Justitie en Landbouw en Visserij en van Financiën tot regeling van de pacht (Pachtbesluit), 1940; 15; 1 omslag
    - Geschrift houdende Besluit van de Secretaris-Generaal betreffende nadere voorzieningen voor bestemming van, krachtens de Algemene Vorderingswet 1939, gevorderde onroerende goederen, 1940; 16; 1 stuk
    - Geschrift houdende het Besluit van de Secretarissen-Generaal van de Departementen van Handel, Nijverheid en Scheepvaart, van Landbouw en Visserij, van Justitie van Binnenlandse Zaken, van OKW, van Financiën, Waterstaat en van Sociale Zaken betreffende het vorderen van goederen ingeval van buitengewone omstandigheden (Agemeen Vorderingsbesluit), 1940; 17; 1 stuk
    - Nota aan de Secretaris-Generaal inzake het verstrekken van advies ten aanzien van de ontwerpen Besluit tot instelling van beroepscommissies onroerende goederen bij toepassing van het Algemeen Vorderingsbesluit 1940, 1941; 18; 1 stuk
    - Geschrift houdende Besluit van de Secretaris-Generaal betreffende de machtiging tot het vorderen van gronden ten behoeve van de aardappelteelt, 1942; 19; 1 stuk
    - Stukken betreffende de vaststelling Besluiten van de Secretaris-Generaal betreffende de vorderingsmachtiging Gemachtigde voor de Oogst inzake de vordering van paarden, werktuigen, gereedschappen en machines, 1943-1944; 20; 1 omslag
    - Stukken betreffende het verstrekken van advies ten aanzien van het concept-besluit ontzetting uit bedrijven, 1943-1944; 21; 1 omslag
  - Bodemaangelegenheden, 2.
    - Stukken betreffende vaststelling van Besluiten van de Secretaris-Generaal betreffende de wijziging van de Ruilverkavelingswet 1938, 1940-1941; 22; 1 omslag
    - Stukken betreffende de vaststelling van het Besluit van de Secretaris-Generaal betreffende Cultuurtechnische Werken (Cultuurtechnisch Besluit 1941), 1940-1941; 23; 1 omslag
    - Stukken betreffende de vaststelling van de Bodemproduktiebeschikking 1942, 1941-1944; 24; 1 omslag
    - Stukken betreffende de vaststelling van Besluiten van de Secretarissen-Generaal van de Departementen van Landbouw en Visserij en van Justitie betreffende het scheuren van grasland, 1942-1944; 25; 1 omslag
    - Stukken betreffende het verstrekken van advies ten aanzien van een ontwerpverordening regelende het onttrekken van klei, zand, grind, enz. aan de bodem, 1943; 26; 1 omslag
    - Stukken betreffende de vaststelling van het Besluit van de Secretarissen-Generaal van de Departementen van Landbouw en Visserij en van Financiën betreffende bepaalde voorzieningen ten aanzien van ontruimde landbouwgronden, 1944; 27; 1 omslag
  - Gewassen, 3.
    - Stukken betreffende de vaststelling Besluiten van de Secretaris-Generaal betreffende de bescherming van gewassen, 1939-1944; 28-30; 3 omslagen
      - Colorado-keverbesluit 1941 1939-1944, 28
      - Bloembollenziektenbesluit 1941 1941-1942, 29
      - Aardappelmoeheid 1942-1944, 30
    - Geschrift houdende beschikking van 18 december 1939 tot toepassing van de landbouwuitvoerwet 1938 op tuinbouwprodukten (Uitvoercontrolebesluit 1939 Tuinbouwprodukten), 31; 1 stuk
    - Stukken betreffende de vaststelling van het Besluit van de Secretaris-Generaal houdende bepalingen betreffende de kleinhandel in bloembollen, 1941; 32; 1 omslag
    - Stukken betreffende de vaststelling van de Teeltbeschikking 1942 Oliehoudende Zaden, 33; 1 omslag
    - Stukken betreffende de vaststelling Besluiten van de Secretarissen-Generaal van Binnenlandse Zaken, van Landbouw en Visserij en van Sociale Zaken betreffende de oogst, 1943; 34; 1 omslag
  - Onderwijs, 4.
    - Nota aan de Direkteur-Generaal betreffende het verstrekken van advies ten aanzien van de ontwerp-regeling van de Landbouwhogeschool, 1944; 35; 1 stuk
- Bosbouw
  - Stukken betreffende de vaststelling van het Besluit van de Secretarissen-Generaal van Landbouw en Visserij van Justitie, van Financiën, van Opvoeding, Wetenschap en Cultuurbescherming, en van Binnenlandse Zaken betreffende het Staatstoezicht op de bossen (Besluit Staatstoezicht op de Bosschen 1943), 1942-1943; 36; 1 omslag
  - Stukken betreffende de vaststelling van het besluit van de Secretaris-Generaal tot toepassing van artikel 8 der Landbouwuitvoerwet 1929 met betrekking boomkwekerijprodukten, 1943; 37; 1 omslag
- Veehouderij
  - Bescherming van dieren, 1.
    - Stukken betreffende de vaststelling van het Besluit van de Secretarissen-Generaal van de Departementen van Sociale Zaken en van Landbouw en Visserij, en van Justitie betreffende bescherming van dieren (Besluit dierenbescherming), 1943; 38; 1 omslag
  - Teelt, 2.
    - Stukken betreffende de vaststelling van het ontwerp-Besluit van de Secretaris-Generaal tot instelling van een aantal Centrale commissies voor de veeteelt, 1940; 39; 1 omslag
  - Organisatie van de gezondheidszorg, 3.
    - Stukken betreffende de vaststelling van het Besluit van de Secretaris-Generaal betreffende de wijziging en aanvulling van de wet tot regeling van de uitoefening der Veeartsenijkunst, 1940-1941; 40; 1 omslag
    - Stukken betreffende de vaststelling Besluiten van de Secretaris-Generaal betreffende de bescherming tegen dierziekten en -plagen, 1940-1944; 41-42; 2 omslagen
      - Tuberculose (Besluit bestrijding t.b.c.) 1940-1943, 41
      - Runderhorzel (Runderhorzelbesluit) 1941-1944, 42
    - Stukken betreffende het verstrekken van advies ten aanzien van het ontwerp-besluit sera en entstoffen voor dieren 1941, 43; 1 omslag
    - Stukken betreffende de vaststelling van Besluiten van de Secretaris-Generaal en van verordening van de Rijkscommissaris voor het bezette Nederlandse gebied betreffende Nederlandse dierenartsen, 1942-1943; 44; 1 omslag
  - Soorten van dieren, 4.
    - Geschrift houdende de paardenwet 1939, 45; 1 stuk
    - Stukken betreffende de vaststelling van het ontwerp Stierenbesluit 1941, 46; 1 omslag
    - Nota inzake het verstrekken van advies ten aanzien van het ontwerp reglement Stierkalveren 1943, 47; 1 stuk
    - Stukken betreffende de vaststelling van het Besluit van de Secretaris-Generaal betreffende de kunstmatige bevruchting van vee, 1944; 48; 1 omslag
- Produkten van huisdieren
  - Boter, 1.
    - Stukken betreffende de vaststelling van een voorstel tot wijziging van de botermerkenbeschikking 1927, algemene voorschriften, 1942-1943; 49; 1 omslag
    - Stukken betreffende de vaststelling van het Besluit van de Secretaris-Generaal betreffende de gelijkvormige beoordeling van boter, 1942-1943; 50; 1 omslag